【裁判字號】    89,台上,5392
【裁判日期】    890913
【裁判案由】    偽造有價證券
【裁判全文】
最高法院刑事判決                              八十九年度台上字第五三九二號
    上  訴  人  甲○○
右上訴人因偽造有價證券案件，不服台灣高等法院台中分院中華民國八十九年六月二
十二日第二審判決 (八十九年度上訴字第三九六號，起訴案號：台灣台中地方法院檢
察署八十八年度偵字第七○六○號) ，提起上訴，本院判決如左：
    主  文
上訴駁回。
    理  由
按刑事訴訟法第三百七十七條規定，上訴於第三審法院，非以判決違背法令為理由，
不得為之。是提起第三審上訴，應以原判決違背法令為理由，係屬法定要件。如果上
訴理由狀並未依據卷內訴訟資料，具體指摘原判決不適用何種法則或如何適用不當，
或所指摘原判決違法情事，顯與法律規定得為第三審上訴理由之違法情形，不相適合
時，均應認其上訴為違背法律上之程式，予以駁回。本件上訴人甲○○就偽造有價證
券、行使偽造私文書部分上訴意旨略稱：(一)上訴人前因偽造有價證券等案件，經台灣
台中地方法院於民國八十七年六月九日以八十七年度訴字第九四四號判決應執行有期
徒刑五年八月，並經上訴人於八十八年三月五日撤回第二審上訴告確定，本件與該案
有連續犯裁判上一罪關係，為該案判決效力所及，原判決未依法諭知免訴之判決，自
有未合。(二)告訴人林寶蓮在告訴之前，曾向台灣台中地方法院提起自訴，經該院以八
十八年度自字第二九號判決不受理確定，其再行告訴，違反刑事訴訟法第三百二十四
條、第三百零二條第一款之規定，於法有違。(三)上訴人曾於八十七年十二月八日具狀
向檢方自首，且原判決附表二編號二之新台幣五萬元支票，另經原審法院八十八年度
簡上字第三○五號民事判決認定債權存在，上訴人於原審請求調查上述證據，原審未
依權責調查，認事用法均有違誤等語。惟查原判決認定上訴人有偽造有價證券、行使
偽造私文書之事實，已敘明係依憑上訴人在第一審偵審中之自白，證人劉嘉錞、林如
香之證言，附卷之印鑑登記證明申請書、委任書、印鑑證明、授權書、委託書、本票
、民事裁定及民事起訴狀等件影本，為其所憑之證據。並說明刑事訴訟法第三百零二
條第一款規定：案件曾經判決確定者，應為免訴之判決，係以同一案件，已經法院為
實體上之確定判決，該被告應否受刑事制裁，既因前次判決而確定，不能更為其他有
罪或無罪之實體上裁判，此項原則，關於實質上一罪或裁判上一罪，其一部事實已經
判決確定者，對於構成一罪之其他部分，固亦均應適用，但此種事實，係因審判不可
分之關係，在審理事實之法院，對於全部犯罪事實，依同法第二百六十七條規定，本
應予以審判，故其確定判決之既判力，亦自應及於全部之犯罪事實，若在最後審理事
實法院宣示判決後，始行發生之事實，既非該法院所得審判，即為該案判決之既判力
所不能及。而撤回上訴，若他造當事人本無上訴權，或依法已不得上訴，則上訴撤回
之日，即為原判決確定之日，惟判決之確定力與判決之拘束力係屬兩事，故連續犯其
既判力之延展，為求理論上之一貫性，縱令於第二審撤回上訴，仍應以第一審宣示判
決之時為準據，易言之，在判決宣示後所發生之事實，無一事不再理原則之適用。上
訴人前因偽造有價證券等案件，經台灣台中地方法院於八十七年六月九日以八十七年
度訴字第九四四號判決應執行有期徒刑五年八月，並經上訴人於八十八年三月五日撤
回第二審上訴而告確定，但該案判決既判力之範圍，係以宣示判決之時即八十七年六
月九日為準據，本案犯罪事實既於該案判決宣示後所發生，自無一事不再理原則之適
用。上訴意旨第一點，仍執陳詞，任意爭執，難認係適法之第三審上訴理由。次查刑
事訴訟法第三百二十四條雖規定同一案件經提起自訴者，不得再行告訴。但該項自訴
如因不合程序，經諭知不受理之判決而確定者，即已回復未自訴前狀態，仍得由被害
人依法告訴。而依一事不再理原則，不得更為實體上判決之情形，係以該案已有實體
上之確定判決者為限，僅從程序上所為之裁判，自不受該原則之拘束。本件告訴人林
寶蓮前向台灣台中地方法院提起自訴，該院係從程序上判決不受理確定 (八十八年度
自字第二九號) ，自不生一事不再理之問題，林寶蓮亦非不得另行依法告訴，上訴意
旨第二點，執此指摘原判決不當，容有誤會。又自首係指犯人在犯罪未發覺前，向該
管公務員自行申告犯罪事實而受裁判之謂。上訴人於八十七年十二月八日出具之書狀
，就有關本案部分，謂其因公司資金調度，向友人調借現金而未歸還，被害人有劉嘉
錞、林寶蓮……其當初之意，並非使詐欺之意圖云云，顯未自行申告犯罪事實，與自
首之要件不符。而刑事案件之裁判不受民事判決之拘束，不能僅以民事判決所持見解
不同，據以指摘刑事判決為違法。原判決就其如何綜合全部證據資料，判斷上訴人有
前揭犯行之心證理由，既已闡述明晰，從形式上觀察，又無違背法令之情形存在。而
依卷內資料所示，上訴人於原審並未聲請調查任何證據，其於受命法官調查及原審審
理時，均表示「沒有」證據請求調查 (見原審卷第三十六、五十二頁) ，上訴意旨第
三點，任意指摘原審未依權責調查，認事用法均有違誤，亦非依據卷內訴訟資料為具
體指摘之合法上訴理由。此部分上訴違背法律上之程式，應予駁回。至上訴人牽連犯
刑法第二百十六條、第二百十四條行使公務員登載不實文書罪及同法第三百三十九條
第一項詐欺罪部分，核屬刑事訴訟法第三百七十六條第一款所定不得上訴於第三審法
院之案件，而偽造有價證券、行使偽造私文書部分之上訴既不合法，應從程序上予以
駁回，該二部分自無從適用審判不可分原則，併為實體上之審判，應一併駁回。
據上論結，應依刑事訴訟法第三百九十五條前段，判決如主文。
中      華      民      國    八十九    年      九      月     十三     日
                              最高法院刑事第九庭
                                  審判長法官  張  信  雄
                                        法官  賴  忠  星
                                        法官  張  清  埤
                                        法官  林  永  茂
                                        法官  蕭  仰  歸
      右正本證明與原本無異
                                              書  記  官
中      華      民      國    八十九    年      九      月     二十     日


司法院資訊處製作；財團法人民間司法改革基金會備份。
